最高法院刑事判決　　　　　　九十四年度台上字第三四八二號
　　上　訴　人　台灣高等法院台南分院檢察署檢察官
　　被　　　告　甲○○
　　　　　　　　　　　　371.
上列上訴人因被告違反醫師法案件，不服台灣高等法院台南分院
中華民國九十一年八月一日第二審判決（九十一年度上易字第八
一九號，起訴案號：台灣台南地方法院檢察署九十年度偵字第一
二０四七號、九十一年度偵字第一四七、一二一二號），提起上
訴，本院判決如下：
    主  文
上訴駁回。
    理  由
按刑事訴訟法第三百七十七條規定，上訴於第三審法院，非以判
決違背法令為理由，不得為之。是提起第三審上訴，應以原判決
違背法令為理由，係屬法定要件。如果上訴理由狀並未依據卷內
訴訟資料，具體指摘原判決不適用何種法則或如何適用不當，或
所指摘原判決違法情事，顯與法律規定得為第三審上訴理由之違
法情形，不相適合時，均應認其上訴為違背法律上之程式，予以
駁回。本件原判決撤銷第一審關於論處被告甲○○連續詐欺罪刑
（另牽連觸犯未具醫師資格擅自執行醫療業務罪及連續行使業務
上登載不實文書罪，從一重依連續詐欺罪處斷）部分之判決，改
判變更檢察官起訴法條，依牽連關係（另牽連觸犯未具醫師資格
擅自執行醫療業務罪及連續行使業務上登載不實文書罪）從一重
論被告以共同以詐欺為常業罪，處有期徒刑壹年捌月，並諭知緩
刑年。係依憑被告甲○○之自白（坦承未具醫師資格，與具有
醫師資格之湯志強基於犯意聯絡，由被告出資在台南縣柳營鄉神
農村三七一之二號開設「方林診所」，湯志強提供醫師證書擔任
負責醫師，被告按月支付新台幣（下同）八萬元至八萬五千元給
湯志強，另僱用有犯意聯絡之黃秀卿<被告之妻>擔任掛號、包藥
及建檔等工作，並與中央健康保險局<下稱健保局>簽約，成為全
民健康保險之特約診所，自民國八十八年一月間起至九十年三月
間止，擅自為病患執行看診、開立處方箋及施打針劑等醫療業務
，彼等復將上開未由湯志強親自看診之不實資料連續登載於業務
上所作成之門診醫療費用申請總表及電腦磁片上，持向健保局南
區分局詐領門診醫療費用給付，總計一０九五人次，金額共三十
一萬七千六百元等情不諱）、證人即病患張玉如、陳幸娟、李忠
和、楊惠蘭、林定金、郭清瑞、黃木田、陳自然、周德才等人之
證言，及共同被告湯志強、黃秀卿（二人均已判刑確定）之供述
，卷附之健保局保險對象門診就醫紀錄明細表、門診醫療費用申
請總表、全民健康保險特約診所基本資料表、申請醫療給付明細
表等件影本暨健保局南區分局九十一年六月十三日函等證據資料
，而為論斷，已詳其所憑之證據及得心證之理由。並說明：被
告為人看診給藥部分向健保局請領醫療給付僅三十一萬七千六百
元，有中央健保局南區分局前開函附卷可稽，應據此認定被告詐
得之金額，第一審判決將方林診所開業期間（自八十八年一月至
九十年三月止）所請領之醫療給付全部一千零三十萬五千九百五
十二元列為詐領金額，置合格醫師湯志強看診部分正當請領之醫
療給付於不顧，自有未合之理由。從形式上觀察，原判決並無違
背法令之情形存在。檢察官就常業詐欺部分上訴意旨略稱：縱湯
志強偶而為病患看病，但被告為方林診所負責人，依經驗法則，
絕大多數之健保給付應為被告所詐領；又前開健保局南區分局函
表示被告雖自認不當申報三十一萬七千六百元，並自動繳付該金
額，但爾後如查出另有隱瞞之款項仍應追償，換言之，健保局迄
未結算被告實際應賠償之金額，亦未同意被告自行提出之和解條
件，此有同分局九十一年十月十四日答覆檢察官查詢函可參（附
本院卷）。原審未詳為查證，逕認被告僅詐領三十一萬七千六百
元，其認定事實與卷證不符，有調查職責未盡、採證違背法則及
判決理由矛盾之違法等語。惟查：檢察官就被告犯罪事實，應負
舉證責任，並舉出證明之方法，刑事訴訟法第一百六十一條第一
項定有明文。本件方林診所於開業期間向健保局請領醫療給付一
千零三十萬五千九百五十二元，其全部病人中究竟有多少患者係
由被告看診，而向健保局施詐請款，檢察官僅舉出前述張玉如等
九名病患為證，而被告主動向健保局南區分局所陳報之看診次數
為一０九五人次，金額共三十一萬七千六百元，已較檢察官所查
得之病患人數高出許多，被告並陳明該一０九五人次係根據病歷
所統計出來，健保局也同意以此標準計算等語（見原審卷第二十
六頁）。又健保局南區分局九十一年六月十三日函及九十一年十
月十四日答覆檢察官查詢函雖謂：以後如查出另有隱瞞之款項仍
應追償云云。但該分局同時表示：「確實數額因限於人力無法一
一查明」（見上述九十一年十月十四日函），且卷內並無任何證
據足以證明被告所詐領之金額超過三十一萬七千六百元，檢察官
亦未舉出任何證據方法聲請法院調查，則原審依憑被告之自白及
前開證據資料，認定被告所詐領之門診醫療費用給付金額為三十
一萬七千六百元，自無不當，要無所謂調查職責未盡、採證違背
法則或判決理由矛盾之違法情形。而被告既按月支付湯志強八萬
元至八萬五千元，且僅於湯志強有事不能看診時，出面執行醫療
業務，自難以被告係方林診所實際負責人，臆測絕大多數之病人
均係由被告看診。上訴意旨憑持己見，對原審採證認事職權之合
法行使，任意指摘，所指摘原判決違法情事，顯與法律規定得為
第三審上訴理由之違法情形，不相適合。揆諸首揭說明，此部分
上訴違背法律上之程式，應予駁回。至被告牽連觸犯刑法第二百
十六條、第二百十五條行使業務上登載不實文書及九十一年一月
十六日修正施行之醫師法第二十八條第一項未具醫師資格擅自執
行醫療業務二罪部分，核屬刑事訴訟法第三百七十六條第一款所
定不得上訴第三審法院之案件，而常業詐欺部分之上訴既不合法
，應從程序上予以駁回，關於上開二罪部分，自無從適用審判不
可分原則，併為實體上之裁判，應一併駁回。
據上論結，應依刑事訴訟法第三百九十五條前段，判決如主文。
中　　華　　民　　國　九十四　年　　六　　月　 三十　 日
                      最高法院刑事第七庭
                          審判長法官  林　增　福
                                法官  邵　燕　玲
                                法官  張　清　埤
                                法官  陳　世　雄
                                法官  郭　毓　洲
      本件正本證明與原本無異
                                      書  記  官
中　　華　　民　　國　九十四　年　　七　　月    四  　日
                                                      V
